【裁判字號】    97,訴,1625
【裁判日期】    980216
【裁判案由】    違反毒品危害防制條例
【裁判全文】
臺灣屏東地方法院刑事判決              97年度訴字第1625號
公  訴  人  臺灣屏東地方法院檢察署檢察官
被      告  甲○○
上列被告因違反毒品危害防制條例案件，經檢察官提起公訴（97
年度毒偵字第2247號），被告於準備程序就被訴事實為有罪之陳
述，本院合議庭裁定由受命法官獨任逕行簡式審判程序，並予判
決如下：
    主  文
甲○○施用第二級毒品，累犯，處有期徒刑陸月。又施用第一級
毒品，累犯，處有期徒刑壹年，扣案使用過之注射針筒壹支沒收
銷燬。應執行有期徒刑壹年肆月，扣案使用過之注射針筒壹支沒
收銷燬。
    事  實
一、甲○○前曾於民國89年間因竊盜案件，經本院以90年度易字
    第1286號判決判處有期徒刑3 月確定；復於90年間因偽造文
    書案件，經本院以91年度易字第67號判決判處有期徒刑4 月
    確定；又於90年間因違反毒品危害防制條例案件，經臺灣高
    等法院高雄分院以91年度上訴字第687 號判決判處有期徒刑
    10月、7 月，應執行有期徒刑1 年4 月確定；再於同年間因
    違反毒品危害防制條例案件，經臺灣高等法院高雄分院以91
    年度上訴字第753 號判決判處有期徒刑1 年2 月確定，上開
    有期徒刑經接續執行，自91年7 月4 日起入監服刑，迄93年
    10月14日因縮短刑期假釋出監，其再於94年間因違反毒品危
    害防制條例案件，經臺灣高等法院高雄分院以94年度上訴字
    第1254號判決判處有期徒刑1 年6 月確定；復於同年間因違
    反毒品危害防制條例案件，經臺灣高等法院高雄分院以94年
    度上易字第593 號判決判處有期徒刑10月確定；又於同年間
    因過失傷害案件，經本院以94年度交簡字第799 號判決判處
    有期徒刑3 月確定，嗣上開有期徒刑1 年6 月、10月、3 月
    經本院以95年度聲字第725 號裁定應執行有期徒刑2 年5 月
    ，上開假釋亦因而遭撤銷，並與有期徒刑2 年5 月併執行，
    於94年10月19日入監服刑，經減刑後於96年10月11日縮刑期
    滿執行完畢。另甲○○於88年間因施用毒品案件，經本院裁
    定送觀察、勒戒及強制戒治後，由臺灣屏東地方法院檢察署
    檢察官以90年度戒毒偵字第124 號不起訴處分確定；於90年
    間因施用毒品案件，經本院以90年度毒聲字第1692號裁定入
    戒治處所施以強制戒治（同時由臺灣屏東地方法院檢察署檢
    察官提起公訴，經臺灣高等法院高雄分院以91年度上訴字第
    687 號判決判處有期徒刑10月、7 月，應執行有期徒刑1 年
    4 月確定），其後經本院以91年度毒聲字第630 號裁定停止
    戒治，所餘戒治期間付保護管束，於91年7 月4 日出戒治所
    ，迨於92年2 月6 日保護管束期滿；於90年間因施用毒品案
    件，經本院以90年度訴字第822 號判決判處有期徒刑1 年2
    月確定；於94年間因施用毒品案件，分別經臺灣高等法院高
    雄分院以94年度上訴字第1254號判決判處有期徒刑1 年6 月
    及臺灣高等法院高雄分院以94年度上易字第593 號判決判處
    有期徒刑10月確定。
二、詎甲○○猶不知悔改，明知海洛因、甲基安非他命業經行政
    院公告列為毒品危害防制條例第2 條第2 項第1 款、第2 款
    之第一級、第二級毒品，不得施用、持有，復基於施用第一
    級毒品、第二級毒品之個別犯意，為下列之犯行：(一)97年10
    月12日下午某時許，在其位於屏東縣朝州鎮○○里○○路13
    號之住處內，將第二級毒品甲基安非他命置於玻璃吸食器內
    加熱燒烤再吸食所產生煙霧之方式，施用第二級毒品甲基安
    非他命1 次；(二)又於97年10月15日凌晨2 時40分許，在屏東
    縣潮州鎮○○路與朝昇路交叉口處，以將海洛因摻水置入針
    筒內注射於手臂靜脈之方式，施用第一級毒品海洛因1 次。
    嗣於97年10月15日凌晨2 時40分許，為警巡邏行經屏東縣潮
    州鎮○○路與朝昇路交岔口處時，因見甲○○趴臥在機車上
    睡覺，左手大拇指插上針筒，行跡可疑，前往攔檢而查獲，
    並扣得已使用過之注射針筒1 支，且經徵其同意採集尿液送
    請鑑驗，結果嗎啡、甲基安非他命均具呈陽性反應，始查悉
    上情。
三、案經屏東縣政府警察局潮州分局報請臺灣屏東地方法院檢察
    署檢察官偵查起訴。
    理  由
一、本案被告甲○○所犯違反毒品危害防制條例罪，並非法定刑
    為死刑、無期徒刑或最輕本刑3 年以上有期徒刑之罪，亦非
    高等法院管轄第一審之案件，而被告於本院準備程序中就被
    訴事實為有罪之陳述，本院合議庭乃裁定由受命法官獨任進
    行簡式審判程序。又簡式審判程序之證據調查，依刑事訴訟
    法第273 條之2 規定，不受同法第159 條第1 項審判外陳述
    排除之限制，再被告對於卷內之各項證據，亦不爭執證據能
    力，故卷內所列之各項證據，自得作為證據，先予敘明。
二、上開犯罪事實(一)、(二)，業據被告甲○○於本院審理中供承不
    諱，復有同意搜索書、搜索扣押筆錄、扣押物品目錄表（參
    警卷第6 至7 頁）及扣案之注射針筒1 支、照片6 張（參警
    卷第13至16頁）等在案可資憑佐；而被告於97年10月15日為
    警查獲後所排放之尿液經採樣送驗，以酵素免疫分析法檢驗
    及氣相層析質譜儀法確認檢驗結果，於嗎啡及甲基安非他命
    均呈陽性反應，有屏東縣政府警察局潮州分局毒品案件受檢
    人尿液採證編號真實姓名對照表、尿液初步檢驗結果報告表
    及臺灣檢驗科技股份有限公司97年10月27日出具報告編號KH
    2008A0000000號之濫用藥物尿液檢驗報告各1 份附卷足稽（
    參警卷第12頁、第17頁、偵卷第13頁）；又扣案之注射針筒
    1 支，經警依毒品簡易快速篩檢試劑初步檢驗，結果呈第一
    級毒品海洛因陽性反應，有試劑使用說明書及相片附卷可稽
    （參警卷第18頁），堪認被告前揭不利於己之自白與客觀事
    實相符。
三、按92年7 月9 日新修正之毒品危害防制條例刪除2 犯及3 犯
    之規定，一改修法前繁雜之處遇程序，僅將施用毒品者簡化
    區分為初犯、再犯，並認施用毒品者係屬病患性犯人，以觀
    察、勒戒戒除其身癮，並以強制戒治去除其心癮。經觀察、
    勒戒或強制戒治執行完畢釋放後，若係5 年後再犯該條例第
    10條施用毒品罪者，與同條例第20條第1 項、第2 項關於「
    初犯」之處理方式相同，檢察官應先聲請法院裁定令被告入
    勒戒處所觀察、勒戒，並視有無繼續施用毒品傾向，決定應
    予釋放、為不起訴之處分，或應聲請法院裁定令入勒戒處所
    強制戒治；若係5 年內「再犯」同條例第10條施用毒品罪者
    ，依同條例第23條第2 項規定，檢察官則應依法追訴。觀諸
    該條例第20條第3 項之修正理由：「觀察、勒戒或強制戒治
    五年後再犯者，顯見前所實施之觀察、勒戒或強制戒治已足
    以遮斷其施用毒品之癮，為期自新及協助其戒除毒癮，對此
    5 年後再犯者，爰明定仍適用初犯之規定，先經觀察、勒戒
    、強制戒治之程序。」及同條例第23條第2 項之修正理由：
    「為配合簡化施用毒品犯之刑事處遇程序，並鑑於經觀察、
    勒戒或強制戒治執行完畢釋放後5 年內再犯者，其再犯率甚
    高，原據以實施之觀察、勒戒及強制戒治既已無法收其實效
    ，自應施以刑事處遇。」，顯然如施用毒品者係前經觀察、
    勒戒或強制戒治等治療程序執行完畢5 年後，始再施用毒品
    之「初犯」，因前所執行之觀察、勒戒或強制戒治已足收戒
    除毒癮之效，自應重新執行觀察、勒戒或強制戒治等治療程
    序，並於治療程序執行完畢後，由檢察官為不起訴處分，毋
    庸對之追訴處罰；反之，在「再犯」之情形，因其先前所為
    治療程序顯未能收戒斷毒癮之效，且考量施用毒品者之再犯
    率偏高，乃簡化其刑事處遇程序，而逕予追訴處罰，不再施
    以治療程序。參酌上開立法理由，修正毒品危害防制條例就
    施用毒品者，祇於「初犯」及「5 年後再犯」二種情形，有
    其追訴條件之限制，即須於初犯經觀察、勒戒或強制戒治釋
    放後，5 年內均無施用毒品之行為，始能認其前所實施之觀
    察、勒戒或強制戒治已足遮斷毒癮，而得於5 年後再犯時，
    再予適用初犯之規定，重行觀察、勒戒等程序。倘5 年內已
    經再犯，被依法追訴處罰，縱其第3 次（或第3 次以上）施
    用毒品之時間在初犯釋放5 年以後，即與「5 年後再犯」之
    情形有別，且因已於「5 年內再犯」，顯見其再犯率甚高，
    原實施觀察、勒戒或強制戒治，已無法收其實效，而無5 年
    戒斷期之存在，自無再經觀察、勒戒及強制戒治之必要，應
    由檢察官逕行起訴，始符新法修正之本旨。查本件被告甲○
    ○於88年間因施用毒品案件，經本院裁定送觀察、勒戒及強
    制戒治後，由臺灣屏東地方法院檢察署檢察官以90年度戒毒
    偵字第124 號不起訴處分確定；於90年間因施用毒品案件，
    經本院以90年度毒聲字第1692號裁定入戒治處所施以強制戒
    治（同時由臺灣屏東地方法院檢察署檢察官提起公訴，經臺
    灣高等法院高雄分院以91年度上訴字第687 號判決判處有期
    徒刑10月、7 月，應執行有期徒刑1 年4 月確定）；又於90
    年間因施用毒品案件，經本院以90年度訴字第822 號判決判
    處有期徒刑1 年2 月確定；於94年間因施用毒品案件，分別
    經臺灣高等法院高雄分院以94年度上訴字第1254號判決判處
    有期徒刑1 年6 月及94年度上易字第593 號判決判處有期徒
    刑10月確定。此有臺灣高等法院被告前案紀錄表、臺灣屏東
    地方法院檢察署前案資料表各1 份附卷可考，被告於上開強
    制戒治執行完畢後，既曾於5 年內再犯毒品危害防制條例第
    10 條 之罪，並業經判刑確定，本次被告復行觸犯毒品危害
    防制條例第10條之罪，自非屬毒品危害防制條例第20條第3
    項所定「5 年後再犯」之情形，而應依法追訴處罰。綜此，
    本件事證已臻明確，被告施用第一級毒品海洛因、第二級毒
    品甲基安非他命之犯行，均洵堪認定。
三、按海洛因及甲基安非他命分屬毒品危害防制條例第2 條第2
    項第1 款、第2 款規定之第一級及第二級毒品，均不得持有
    及施用。核被告被告甲○○就犯罪事實(一)、(二)所為，分別係
    犯同條第一項施用第一級毒品、第2 項之施用第二級毒品罪
    ，被告告施用海洛因、甲基安非他命前後持有第一級、第二
    級毒品之低度行為，分別為其施用之高度行為所吸收，均不
    另論罪。被告所犯上開2 罪，犯意各別，罪名互殊，應予分
    論併罰。另被告有如前揭犯罪事實欄所述之經有期徒刑宣告
    及執行完畢之情形，有前開臺灣高等法院被告前案紀錄表附
    卷可稽，其於有期徒刑執行完畢後5 年以內，故意再犯本件
    均為有期徒刑以上之罪，皆構成累犯，均應依刑法第47條第
    1 項規定加重其刑。爰審酌被告前已因施用毒品犯行經強制
    戒治，竟仍故態復萌，復行施用毒品不輟，無視於毒品對於
    自身健康之戕害及國家對於杜絕毒品犯罪之禁令；惟衡酌施
    用毒品係屬自戕行為，被告犯罪手段尚屬平和，亦未因此而
    危害他人，所生損害尚非鉅大，而被告犯後於本院審理時坦
    承犯行，尚見悔意之犯罪後態度，暨施用毒品者均有相當程
    度之成癮性及心理依賴，其犯罪心態與一般刑事犯罪之本質
    並不相同，應側重適當之醫學治療及心理矯治為宜等一切情
    狀，量處如主文所示之刑並定其應執行刑。扣案之注射針筒
    1 支，確有第一級毒品海洛因成分殘留，已如上述，而注射
    針筒因與第一級毒品海洛因無從析離，應依毒品危害防制條
    例第18條第1 項前段之規定，沒收銷燬之。
據上論斷，應依刑事訴訟法第299 條第1 項前段、第273 條之1
第1 項，毒品危害防制條例第10條第1 項、第2 項、第18條第1
項前段，刑法第11條、第47條第1 項、第51條第5 款，判決如主
文。
本案經檢察官劉文賓到庭執行職務。
中    華    民    國    98    年    2     月    16    日
                  刑事第三庭    法  官  陳怡先
以上正本證明與原本無異。
如不服本判決應於收受判決後10日內向本院提出上訴書狀，並應
敘述具體理由；其未敘述上訴理由者，應於上訴期間屆滿後20日
內向本院補提理由書（均須按他造當事人之人數附繕本）「切勿
逕送上級法院」。
中    華    民    國    98    年    2     月    16    日
                                書記官  鍾小屏
附錄本案論罪科刑法條：
毒品危害防制條例第10條
施用第一級毒品者，處 6 月以上 5 年以下有期徒刑。
施用第二級毒品者，處 3 年以下有期徒刑。


司法院資訊處製作；財團法人民間司法改革基金會備份。
